【裁判字號】    96,易,1659
【裁判日期】    970430
【裁判案由】    竊盜
【裁判全文】
臺灣士林地方法院刑事判決              96年度易字第1659號
公  訴  人  臺灣士林地方法院檢察署檢察官
被      告  甲○○
上列被告因竊盜案件，經檢察官提起公訴（96年度偵字第8553號
），本院判決如下：
    主  文
甲○○竊盜，處拘役參拾日，如易科罰金，以新臺幣壹仟元折算
壹日。
    事  實
一、甲○○於民國96年7 月8 日下午2 時許，前往臺北市○○區
    ○○路1 段268 號好市多股份有限公司內湖分公司（下稱好
    市多內湖店）購物，竟意圖為自己不法之所有，利用在賣場
    2 樓藥局部門選購藥品之機會，竊取每罐價值新臺幣（下同
    ）1,215 元之KS葡萄糖胺錠3 罐，得手後置於隨身攜帶之背
    包中以為掩飾，後經賣場人員發現並通知維安小組處理，並
    由賣場之會員服務部主任乙○○尾隨其後觀察。嗣於同日下
    午2 時50分許，甲○○前往1 樓賣場購買土司麵包1 條後至
    收銀櫃檯結帳，經賣場人員提醒是否有其他物品尚未結帳後
    ，仍僅將該條土司拿出結帳付款，並未自背包內取出3 罐KS
    葡萄糖胺錠，未經結帳即將之攜出收銀櫃檯外，甲○○甫步
    出收銀櫃檯行至賣場大門口欲離去時，乙○○旋即上前詢問
    ，當場自該背包內起出KS葡萄糖胺錠3 罐，並報警處理而查
    悉上情。
二、案經臺北市政府警察局內湖分局報請臺灣士林地方法院檢察
    署檢察官偵查起訴。
    理  由
壹、程序部分：
    按被告以外之人於審判外之言詞或書面陳述，除法律有規定
    者外，不得作為證據。又被告以外之人於審判外之陳述，經
    當事人於審判程序同意作為證據，法院審酌該言詞陳述或書
    面陳述作成時之情況，認為適當者，亦得為證據。當事人、
    代理人或辯護人於法院調查證據時，知有第159 條第1 項不
    得為證據之情形，而未於言詞辯論終結前聲明異議者，視為
    有前項之同意。刑事訴訟法第159 條第1 項、第159 條之5
    分別定有明文。查被告甲○○對於證人即好市多內湖店會員
    服務部主任乙○○於警詢時之證詞，未於本案言詞辯論終結
    前聲明異議，本院審酌上開證人之陳述係就其親身經歷之事
    實所為者，依其陳述作成時之情況，並無不適當之情形，自
    得為證據，先予敘明。
貳、實體部分：
一、訊據被告甲○○矢口否認有何竊盜犯行，辯稱：伊並未偷竊
    3 罐KS葡萄糖胺錠，伊是96年7 月8 日下午2 時許到好市多
    內湖店購物，先前往2 樓藥局部門選購3 罐KS葡萄糖胺錠要
    給母親，並暫時將之置於背包內，旋因肚子痛想吐，即立刻
    跑到1 樓找垃圾桶但沒有找到，又未看見不需購物結帳即可
    離開賣場之出口，只好購買1 條土司結帳，並由收銀櫃檯處
    離開，伊本來要到櫃檯外用餐區嘔吐，惟因看見有人在用餐
    而不好意思吐，當伊要把衛生紙收進背包時，才發現3 罐KS
    葡萄糖胺錠忘記結帳，伊本來要上2 樓結帳，但找不到上2
    樓的樓梯，只好走出賣場出口，打算由旁邊之樓梯上2 樓結
    帳，伊走出去時店員即說伊未付錢並報警處理，伊有解釋是
    要上2 樓結帳，但都不被接受云云。
二、經查：
  (一)上揭事實，業據證人乙○○於警詢中指證綦詳，並於本院審
    理時到庭具結證述明確，所證前後一致，並有卷附之贓物認
    領保管單1 份及贓物照片3 張可資佐證。查證人乙○○係好
    市多內湖店員工，與被告素昧平生，並無恩怨或債務糾紛，
    衡情應無設詞誣陷被告之必要，況且本院審理時，其業以證
    人身分到庭具結作證，在負擔偽證重罪處罰之心理壓力下，
    經交互詰問後，結證上情明確，核與前揭卷證資料所示之內
    容相符，故其證言實堪採信。
  (二)又查，被告先於警詢中辯稱：伊係要將3 罐KS葡萄糖胺錠帶
    到2 樓藥品結帳區付帳，所以在伊購買土司時未將該3 罐葡
    萄糖胺錠取出付帳，賣場工作人員在收銀櫃檯攔截伊時，伊
    並未逃跑，並回答伊有將1 條土司結帳，但工作人員堅持不
    讓伊離開，並要求伊翻出隨身背包，發現有3 罐未結帳之KS
    葡萄糖胺錠，但當時伊有解釋是要帶到2 樓付帳云云，嗣於
    本院準備程序中則改辯以：伊到2 樓拿3 罐葡萄糖胺錠後忽
    然想吐，才趕快到1 樓找垃圾桶，但是沒有找到，也未看到
    不付錢就可離開的出口，所以購買土司至收銀櫃檯付錢出去
    ，伊本來要去櫃檯外用餐區吐，但見有人用餐而不好意思吐
    ，當伊要把衛生紙收進背包時，才發現3 罐葡萄糖胺錠尚未
    結帳云云，就其是否於購買葡萄胺錠時即感覺不舒服想吐？
    究係在1 樓賣場內即發現有尚未結帳之葡萄糖胺錠，亦或走
    出收銀櫃檯後才發現而欲上2 樓結帳？各節，被告數次辯解
    已有前後不一之瑕疵可指。
  (三)再者，好市多內湖店有提供手推車或手提袋供顧客購物之用
    ，且顧客可以攜帶個人背包、容器進入購物，大小並無限制
    ，但在出大門時其賣場人員會要求檢查背包等情，業經證人
    乙○○於本院審理時結證明確（見本院97年4 月10日審判筆
    錄第5 頁），而被告亦自承有帶私人背包及手提紙袋各1 個
    進入賣場購物，衡諸常情，被告本可將3 罐KS葡萄糖胺錠暫
    時置於賣場提供之手推車或手提袋中以便選購其他物品，無
    需將之置入私人背包，即使未使用賣場提供之手推車或手提
    袋，被告亦可將3 罐葡萄糖胺錠暫放在其攜帶之手提紙袋中
    即可，實無將其放入隨身背包之必要。又證人乙○○復證以
    ：因為已經知道被告有拿3 瓶藥未結帳，所以在被告出1 樓
    收銀櫃檯前，伊還有再提醒被告，問她是否有東西尚未結帳
    ，但被告假裝聽不懂，還是沒把東西拿出結帳，伊確認被告
    在1 、2 樓收銀櫃檯均未結帳後，為避免誤抓，在被告走出
    大門時有核對被告之購買物品及收據，但被告還是沒有把東
    西拿出來，所以伊才把被告攔下，且伊在跟隨被告過程中，
    並未發現被告去洗手間或有嘔吐之情形等語明確（見同上審
    判筆錄第2 頁至第3 頁），顯見被告並無不舒服想嘔吐之情
    形，且被告經賣場人員數次提醒後竟仍未將3 罐KS葡萄糖胺
    錠取出結帳，亦足證被告係蓄意竊取該3 罐葡萄糖胺錠，並
    將之藏放於背包中欲帶離賣場，被告所辯其將3 罐葡萄糖胺
    錠放進背包後即想嘔吐而急於尋找垃圾桶，在1 樓收銀櫃檯
    將土司結帳欲離開賣場時，收銀櫃檯結帳人員確有詢問伊是
    否有東西尚未結帳，但因伊想吐而沒有回答云云，殊難採信
    。
  (四)被告另辯解：伊因未看見不需購物結帳即可離開賣場之出口
    ，只好購買土司結帳而從收銀櫃檯處離開，伊本來要到用餐
    區嘔吐，但因看見有人在用餐而不好意思，當伊要將衛生紙
    收進背包時，才發現3 罐KS葡萄糖胺錠忘記結帳，伊本來要
    上2 樓結帳，但找不到上2 樓的樓梯，只好走出賣場出口，
    打算由旁邊之樓梯上2 樓結帳云云，然查，任何商店或賣場
    絕無強制顧客一定要購物否則不能離去之理，且被告雖為菲
    律賓華僑，然既已來臺多年，並在塑膠工廠工作，對於臺灣
    之生活型態理應有相當程度之認知，又被告若未購物，本得
    經由收銀櫃檯直接離開賣場，根本不需再行購買土司，且被
    告既想嘔吐，大可先嘔吐完畢後再進入賣場購物，絕無先將
    3 罐KS葡萄糖胺錠先放入背包，再尋找垃圾桶嘔吐之理。又
    好市多內湖店共兩層樓，顧客係由1 樓進入賣場購物，1 、
    2 樓僅有手扶梯與電梯相連，沒有樓梯可供上下樓之用，顧
    客若在1 樓收銀櫃檯結帳時，發現有在2 樓藥品區購買之未
    結帳商品，賣場人員會請顧客從賣場裡搭手扶梯上2 樓結帳
    ，1 樓賣場外並沒有手扶梯可以通到2 樓藥品區等情，已據
    證人乙○○結證明確（見同上審判筆錄第3 頁至第4 頁、第
    6 頁），而被告亦承認其於本案發生前曾數次至好市多內湖
    店購物，也在2 樓藥品部門購買過藥品，知道藥品部門購買
    之藥品需在2 樓之收銀櫃檯結帳等情，顯見被告熟知該賣場
    之內部陳設與購物結帳之方式，若其發現有未結帳之藥品，
    自得直接由1 樓賣場內搭乘手扶梯上2 樓結帳，應無先行步
    出賣場出口大門再找尋樓梯前往2 樓結帳之理由。準此，被
    告有竊盜之主觀犯意及客觀行為，至為灼然。綜上所述，本
    件事證明確，被告所辯係卸責之詞，不足採信，其犯行堪以
    認定，應依法論科。
三、核被告所為，係犯刑法第320 條第1 項之竊盜罪。爰審酌被
    告前無犯罪科刑紀錄，有臺灣高等法院被告前案紀錄表1 紙
    附卷可考，素行良好、犯罪之動機、目的、手段、社會地位
    、資力、竊得財物之價值甚微、犯罪後未思坦承犯行，飾詞
    狡辯，不知悔悟等一切情狀，量處如主文所示之刑，並諭知
    易科罰金之折算標準。
四、另被告犯罪時間為96年7 月8 日，非屬中華民國96年罪犯減
    刑條例第2 條所定之96年4 月24日限制時日之前所犯，屬不
    應減刑之罪，附此敘明。
據上論斷，應依刑事訴訟法第299 條第1 項前段，刑法第320 條
第1 項、第41條第1 項前段，刑法施行法第1 條之1 ，判決如主
文。
本案經檢察官張紜瑋到庭執行職務。
中    華    民    國    97    年    4     月    30    日
                  刑事第五庭法  官  黃潔茹
以上正本證明與原本無異。
如不服本判決，應於收受送達後10日內向本院提出上訴狀，其未
敘述上訴理由者，應於上訴期間屆滿後20日內向本院補提理由書
狀（均須按他造當事人之人數附繕本）。
                            書記官  柳瑞宗
中    華    民    國    97    年    4     月    30    日
附錄本件論罪科刑法條：
中華民國刑法第320條第1 項
（普通竊盜罪、竊佔罪）
意圖為自己或第三人不法之所有，而竊取他人之動產者，為竊盜
罪，處 5 年以下有期徒刑、拘役或 5 百元以下罰金。


司法院資訊處製作；財團法人民間司法改革基金會備份。
